【裁判字號】    99,消債清,109
【裁判日期】    990628
【裁判案由】    聲請清算程序
【裁判全文】
臺灣高雄地方法院民事裁定           99年度消債清字第109號
聲  請  人  甲○○
上列當事人因消費者債務清理事件聲請清算，本院裁定如下：
    主      文
聲請人即債務人甲○○自民國九十九年六月二十八日下午四時起
開始清算程序。
命司法事務官進行本件清算程序。
    理      由
一、聲請意旨略以：聲請人前與金融機構因訂立消費借貸、信用
    卡等契約，嗣因無法清償，乃於民國95年11月3 日依金融主
    管機關協調成立之「中華民國銀行公會會員辦理消費金融案
    件無擔保債務協商機制」，與最大債權銀行台新銀行達成分
    期還款協議，並同意自95年11月起，以分120 期，年利率2.
    88% ，每月償還新臺幣（下同）11,501元之方式清償債務，
    惟因斯時聲請人所營之小吃攤每月淨利僅約10,000元，顯無
    法依約還款，端賴長子協助繳納協商款，嗣長子因工作地點
    遭撤點而被迫離職，無法繼續協助繳款，聲請人又因客觀收
    入不足，致有不可歸責於己之事由履行困難而毀諾，其後雖
    與銀行達成個別一致性方案協商，並由長子覓得新職後繼續
    繳款，惟又因長子於99年2 月失業而無法幫忙支付協商款而
    毀諾，現今聲請人年紀已長，且因自營流動攤販收入不穩而
    結束營業，目前失業中，尚須仰賴親友救濟維生，實有不能
    清償債務之情，爰請求准予裁定開始清算程序等語。
二、按債務人不能清償債務或有不能清償之虞者，得依本條例所
    定清算程序，清理其債務；債務人於法院裁定開始更生程序
    或許可和解或宣告破產前，得向法院聲請清算；法院開始清
    算程序之裁定，應載明其年、月、日、時，並即時發生效力
    ；法院裁定開始更生或清算程序後，得命司法事務官進行更
    生或清算程序，必要時得選任律師、會計師或其他適當之自
    然人或法人一人為監督人或管理人，消費者債務清理條例第
    3條、第80條第1項、第83條第1項、第16條第1項分別定有明
    文。
三、經查：
  (一)聲請人主張其有上開債務，乃前於95年11月13日依依金融主
    管機關協調成立之「中華民國銀行公會會員辦理消費金融案
    件無擔保債務協商機制」，與最大債權銀行台新銀行達成分
    期還款協議，同意自95年11月起，分120 期，年利率2.88%
    ，以每月繳納11,501元之方式清償債務，嗣於97年4 月毀諾
    等情，已提出債權人清冊、協議書、無擔保債務還款計劃、
    財團法人金融聯合徵信中心當事人綜合信用報告各1 份（見
    本院卷第8 頁至第9 頁、第14頁至第23頁），經核亦無不符
    ，堪信為真實。
  (二)又聲請人主張其於95年協商時之收入不佳，嗣復失去長子之
    經濟援助，致無法依約協議還款而毀諾等情，已提出綜合所
    得稅各類所得資料清單及勞工保險被保險人投保資料表等件
    為證（見本院卷第25頁至第26頁、第30頁），而依上開資料
    所示，聲請人當時每月收入至多僅約21,000元，又聲請人主
    張其尚須扶養肢障之配偶，並提出戶籍謄本、其配偶綜合所
    得稅各類所得資料清單、財產歸屬資料清單等件為證，則以
    聲請人之上開收入扣除其應支付之協商款11,501元後，僅餘
    9,499 元，顯不足負擔其個人必要生活費及扶養配偶之費用
    ，堪認其係因客觀收入不足而毀諾，衡情亦無法苛求其放棄
    每月基本生活需求而將收入先用以還債，故其主張有不可歸
    責之事由致無法償還債務而毀諾等語應屬可採。
  (三)再聲請人主張其因自營流動攤販收入不穩而結束營業，現屬
    失業狀態，生活費用係仰賴親友救濟，已提出財產及收入狀
    況說明書、存摺轉帳明細、長子之綜合所得稅各類所得資料
    清單及財產資料歸屬清單在卷可稽（見本院卷第63頁至第68
    頁、第49頁至第51頁），而由聲請人上開所得資料顯示其目
    前並無收入，亦無何財產，其主張目前失業而無法清償債務
    一節，應非子虛，而聲請人既因不可歸責於己之事由致履行
    還款困難而毀諾，目前並有不能清償債務之情，則其依法向
    本院聲請清算，應屬有據。
四、綜上所述，本件聲請人雖與金融機構協商成立償還協定，惟
    其因不可歸責於己之事由致履行顯有重大困難，且確有不能
    清償債務之情，又本件查無聲請人有消費者債務清理條例第
    6 條第3 項、第8 條或第82條第2 項所定駁回清算聲請之事
    由存在，則聲請人聲請清算，應屬有據，爰裁定如主文第一
    項所示。並依上開規定命司法事務官進行本件清算程序，爰
    裁定如主文第二項所示。
五、依消費者債務清理條例第3 條、第11條第1 項、第16條第1
    項、第80條第1 項、第83條第1 項，裁定如主文。
中    華    民    國    99    年    6     月    28    日
                  民事第四庭  法    官  楊淑珍
上為正本係照原本作成
本件不得抗告
本裁定已於民國99年6月28日下午4時公告。
中    華    民    國    99    年    6     月    28    日
                              書 記 官  吳良美

司法院資訊處製作；財團法人民間司法改革基金會備份。
